臺灣臺北地方法院刑事判決　　　　　　　　　　　　　九十年度簡上字第二八四號
　　上　訴　人
　　即　被　告　丙○○
右列被告因贓物案件，不服本院簡易庭九十年度簡字第四五三號，中華民國九十年六
月二十九日第一審判決（聲請簡易判決處刑案號：八十九年度偵字第二００六０號）
提起上訴，本院管轄第二審之合議庭，認為應適用通常程序審判，自為第一審判決，
判決如左：
    主  文
原判決撤銷。
丙○○無罪。
    理  由
一、檢察官聲請簡易判決處刑書意旨略以：上訴人即被告丙○○明知付款人新竹國際
    商業銀行、票號0000000號、帳號四一二九二號、發票日八十九年八月十
    日、面額新台幣（下同）二萬四千八百元之支票一張，係屬來路不明之贓物，竟
    於民國八十九年七月底某日，在台北市○○街一０五號水店內向年籍不詳，綽
    號叫「阿興」之男子加以收受，因認上訴人涉有刑法第三百四十九條第一項之收
    受贓物罪嫌等語。
二、按犯罪事實應依證據認定之，無證據不得推定其犯罪事實。又不能證明被告犯罪
    者，應諭知無罪之判決，刑事訴訟法第一百五十四條、第三百零一條第一項分別
    定有明文。又告訴人所述被害情形如無瑕疵可指，而就其他方面調查又與事實相
    符，其供述始足據為判決之基礎；且告訴人之告訴，係以使被告受刑事訴追為目
    的，是其陳述是否與事實相符，仍應調查其他證據以資審認（最高法院三十二年
    上字第六五七號、五十二年臺上字第一三００號判例參照）。又事實之認定，應
    憑證據，如未能發現相當證據，或證據不足以證明，自不能以推測或擬制之方法
    ，為裁判基礎（最高法院四十年臺上字第八六號判例參照）。另認定犯罪事實所
    憑之證據，雖不以直接證據為限，間接證據亦包括在內；然而無論直接或間接證
    據，其為訴訟上之證明，須於通常一般之人不致有所懷疑，而得確信其為真實之
    程度者，始得據為有罪之認定，倘其證明尚未達到此一程度，而有合理之懷疑存
    在時，即無從為有罪之認定，亦有最高法院七十六年臺上字第四九八六號判例可
    資參照。
三、檢察官認上訴人涉有前揭之收受贓物罪嫌，無非係以：上訴人無法提出交付支票
    綽號「阿興」男子之真實年籍、被害人丁○○之指訴及卷附之支票、退票理由單
    、遺失票據申報書等為其論據。
四、訊據上訴人其雖坦承曾於前揭時地收受上開支票，惟堅決否認有何收受贓物犯行
    ，並辯稱：因「甲○○」欠其債務，「甲○○」乃與乙○○共同前去其在臺北市
    ○○街所經營之冰店交付該支票還債，其並未過問支票來源，亦不知該支票係他
    人失竊贓物而無誣告之犯罪故意等語。經查：
（一）上訴人係於八十九年七月底某日在臺北市○○區○○街其所經營冰店內自「甲○○」處收受新竹國際商業銀行、票號0000000號、帳號四一二九二號
      、發票日八十九年八月十日、票面金額二萬四千八百元支票一張，嗣後並由上
      訴人在票背以真實姓名具名背書轉讓而由案外人杜宜青予以提示之事實，業據
      上訴人於警訊、偵查及本院調查時均坦承不諱，並有卷附之支票、退票理由單
      及遺失票據申報書（偵卷第六至八頁）附卷可稽。
（二）前揭支票係被害人丁○○所失竊而為贓物之事實，業據證人丁○○就遭竊過程
      到庭證稱：八十九年七月二十五日下午十一時許接近十二時，店內要打烊時，
      有一男子來店內說要買手機，我說太晚了調不到手機，請明天再來買，該男子
      就在店內填寫申請臺灣大哥大門號資料，還向我借室內電話打出去，後來又說
      明天再來，接著就離開我店內，該男子在我店內停留約二十分鐘左右，我關店
      離開是翌日上午零時三十分許，我到了便利商店要買飲料，才發現我的皮包不
      見了，皮包內有二張支票及現金大約接近三萬元，一時許我前去民權一派出所
      報案，上班時間後我就去掛失止付等語綦詳（見本院九十一年四月二十二日訊
      問筆錄）。
（三）上訴人雖於偵審中均無法提呈「甲○○」之真實年籍，惟上訴人於警訊、偵查
      及本院調查時再三陳稱在場目擊「甲○○」交付支票之證人乙○○，雖經檢察
      官及本院多次傳喚、拘提均拒不到庭，嗣經本院查得證人乙○○另因竊盜案羈
      押於臺北看守所，乃提訊證人乙○○並命被害人丁○○當庭指認乙○○即為行
      竊之男子無訛（見本院九十一年四月二十二日訊問筆錄），且證人乙○○雖於
      本院訊問時均矢口否認曾竊取丁○○物品並交付前揭支票予上訴人，然其就係
      透過「甲○○」而認識上訴人並曾前去上訴人於臺北市○○街所經營冰店等情
      尚證述無誤（見本院九十一年三月二十七日、四月二十二日訊問筆錄），是上
      訴人所辯之「甲○○」雖年籍不詳但係確有其人應堪認定。
（四）證人乙○○雖於本院再三否認曾行竊前揭支票，然乙○○竊盜犯行除經被害人
      丁○○當庭指認無誤外，且證人乙○○另案所涉之連續竊盜犯行，亦係前去崇
      兵通訊公司及綠光公司向接待店員佯稱欲更換行動電話門號及購買行動電話而
      伺機著手行竊店內物品之事實，有本院九十年度易緝字第一八七號刑事判決在
      卷足考，核其犯案經過與行竊丁○○犯行均手法相同，且審酌被害人丁○○與
      乙○○素不相識，自無誣陷乙○○之理，是證人乙○○陳稱未竊取丁○○支票
      等語云云，顯係為規避個人刑責而為避重就輕之詞，前揭支票係乙○○行竊之
      後再於不詳時地交付予「甲○○」，嗣由「甲○○」與乙○○共同前去上訴人
      中原街店內交付予上訴人之事實業臻明確。
（五）上訴人於偵審中所辯支票係「甲○○」與乙○○所交付等情經本院查證屬實業
      如前述，則審酌該紙支票票面面額二萬四千八百元尚非過鉅，上訴人辯稱並未
      過問支票來源尚與事理無違，另上訴人倘於收受該紙支票時有贓物認知，上訴
      人亦無在轉讓該紙支票時予案外人杜宜青時在票背以真實姓名背書自陷被捕之
      理，且上訴人供述之支票來源既係真實，顯見上訴人辯稱並不知悉該紙支票係
      贓物等語，與常理無違，尚堪採信，此外，復查無其他積極證據足資證明上訴
      人確有收受贓物之故意，尚難僅因無法查得「甲○○」真實年籍遽以認定上訴
      人犯行，揆諸前揭說明，自應諭知無罪之判決，故原審依刑法第三百四十九條
      第一項之規定對上訴人論罪科刑，尚有未洽，上訴意旨否認犯罪指摘原判決不
      當，為有理由，自應由本院予以撤銷改判，而為上訴人無罪之諭知。
五、又本件上訴人所為既未該當於刑法第三百四十九條第一項之構成要件，而應對其
    諭知無罪之判決，已如前述，原審本不得適用刑事訴訟法第七編所定之簡易程序
    對其論罪科刑，而應依刑事訴訟法第四百五十二條規定適用通常程序為審判，則
    本院所為前開判決，係依刑事訴訟法第四百五十五條之一第三項規定準用同法第
    三百六十九條第二項規定適用第一審通常程序而為之第一審通常程序判決（參最
    高法院九十一年度台非字第二一號判決意旨），附此敘明。
六、另證人乙○○竊取丁○○財物之竊盜犯行，業據臺灣臺北地方法院檢察署檢察官
    移請臺灣高等法院九十一年上易字第一一０一號竊盜案件併行審理，併予敘明。
據上論結，應依刑事訴訟法第四百五十五條之一第三項、第四百五十二條、第三百六
十九條第一項前段、第二項、第三百六十四條、第三百零一條第一項，判決如主文。
本案經檢察官吳建輝到庭執行職務。
中    華    民    國    九  十  一    年    六     月   二  十  八      日
              臺灣臺北地方法院刑事第六庭
                                          審判長  法  官  黃俊明
                                                  法  官  黃程暉
                                                  法  官  劉煌基
右正本證明與原本無異。
如不服本判決，應於判決送達後十日內，向本院提出上訴狀。
                                                  書記官  張漪蕙
中    華    民    國    九  十  一    年    六     月   二  十  八      日
